【裁判字號】    90,訴,43
【裁判日期】    900807
【裁判案由】    給付貨款
【裁判全文】
臺灣板橋地方法院民事判決  九十年度訴字第四三號
    原      告  浩正企業有限公司
    法定代理人  乙○○
    訴訟代理人  丙○○
    被      告  虎將科技有限公司
    法定代理人  甲○○
右當事人間請求給付貨款事件，本院判決如左：
    主      文
被告應給付原告新臺幣捌拾捌萬捌仟捌佰貳拾貳元，及自民國九十年一月五日起至清
償日止，按年息百分之五計算之利息。
訴訟費用由被告負擔。
本判決第一項於原告以新臺幣貳拾玖萬柒仟元供擔保後，得假執行。但被告如於假執
行程序實施前，以新臺幣捌拾捌萬捌仟捌佰貳拾貳元為原告預供擔保後，得免為假執
行。
    事      實
甲、原告方面：
  一、聲明：如主文第一項所示。並陳明願供擔保請准宣告假執行。
  二、陳述：
    (一)被告自民國八十八年三月起至八十八年七月止，陸續向原告購買ＩＣ，貨款總
      計九十八萬三千三百二十二元，期間被告無故退貨價值計九萬四千五百元，更
      拒付所餘貨款八十八萬八千八百二十二元，原告雖屢次催討，並於八十八年十
      一月二十二日以基隆百福郵局第二四九號存證信函催告，均置之不理，爰依買
      賣價金貨款請求權訴請被告給付如聲明所示之金額，及自起訴狀繕本送達翌日
      起至清償日止，按年息百分之五計算之利息。
    (二)被告主張伊無給付系爭貨款之義務，無非以該公司自行製作之「開會記錄」為
      由，指稱兩造就系爭貨款已達成和解，原告不得再向被告請求云云，其所述顯
      違事理。因該兩份開會記錄均係被告自行製作，會議結果更未經與會兩造簽名
      確認，其真實性已蕩然無存。又系爭貨物共計二萬顆晶片，被告分別於八十八
      年六月十七日、六月二十一日及六月二十二日送交其下游廠商打板五千一百顆
      、七千五百顆、二千四百顆，餘五千顆退回原告處，依一般經驗法則，系爭貨
      物若果有被告所稱瑕疵，被告早於八十八年六月十七日第一次打板後即應向原
      告主張瑕疵，進而主張其應有之權利，惟事實不然，被告並未立即主張瑕疵，
      更未停止繼續生產，足見系爭貨物自始即無瑕疵，而係被告之下游廠商技術未
      臻成熟，致焊接不良，被告竟將其所屬廠商之過失強要原告承擔，殊屬無理由
      更無據。
    (三)同前述，系爭ＩＣ晶片一經打板燒錄後，可立即測試有無瑕疵，被告既於八十
      八年六月十七日大量燒錄五千一百顆晶片後發現無瑕疵而繼續生產，依民法第
      三百五十六條之規定，即應視為承認所受領之物，從而被告自應負給付價金之
      義務，被告所辯兩造已協議以積欠之貨款債務抵付被告因瑕疵所造之損害云云
      ，顯屬無據。
  三、證據：提出統一發票影本七張、存證信函影本乙件為證，並聲請訊問證人謝忠
      義。
乙、被告方面：
  一、聲明：求為判決駁回原告之訴及其假執行之聲請。並陳明如受不利之判決願供
      擔保請准宣告免為假執行。
  二、陳述：
    (一)被告於八十八年六月十一日向原告購買２PINＩＣ（二萬個），因品質有瑕疵
      ，即無法像８PIN，可以打SMD，原告事前皆未告知，導致被告因板子無法使用
      ，端子皆須浪費掉，第三人生龍公司拒絕繼續與之合作，而損失慘重，此間曾
      要求原告派員處理未果，直至被告法定代理人親自打電話要求原告說明，否則
      日後不再繼續採購，此時原告之業務員始予處理，當時被告購買二萬個，僅打
      一萬五千個，剩五千個則退還予原告，故有原告所述退貨九萬四千五百元之說
      。在兩造處理期間，雙方為了賠償問題均無法達成協議，故被告自八十八年七
      月十七日起，至十月五日止，被告皆未向原告購買ＩＣ，轉向第三人科成公司
      購買ＩＣ晶片，直至八十八年九月底，原告又派員前來說明先前積欠之貨款毋
      庸再付，亦無須再談賠償問題，請求被告繼續向原告採購ＩＣ，故被告自八十
      八年十月六日起，才又繼續向原告採購，且此後之款項均有支付，惟被告未料
      原告一方面與之協議和解，另一方面又進行假扣押之動作，缺乏誠信甚明。
    (二)被告公司成立於八十七年十二月，對於生產手機電池並不熟稔，全依賴協力廠
      商之協助始得完成生產前之先驅作業。而原告係台灣２５０２ＩＣ總代理，在
      電池的ＰＣ板上，此ＩＣ佔非常重要的地位，因而被告公司生產的ＰＣ板，完
      全仰賴原告公司方得順利生產，被告因係成立不久的公司，故非常重視業務之
      拓展，在八十八年四月間與另家申龍公司合作，得到神腦公司的採購，第一期
      為手機９２８電池一萬五千個，此時乃向原告訂購ＩＣ兩萬個，而原告公司卻
      派員說明最近有更好２PINＩＣ，比８PINＩＣ更精密、更優良，而且使用過之
      客戶都沒有問題，此時被告就決定採用此２PINＩＣ，卻發生此ＩＣ不能上自
      動化燒焊，使得被告之產品出現問題，不能出貨，並通知原告公司之業務人員
      前來處理，卻得到該公司人員說明別家都沒問題，僅係被告公司出問題，而遲
      遲未予處理，直至被告公司說重話表示若未處理，即不付貨款，並要求賠償云
      云，原告始派員處理，嗣後經被告查證始知同行間早就出現問題，如博亭公司
      鈞晏公司等，原告僅係將庫存貨介紹予被告公司使用，藉以消除庫存貨之壓力
      。此後，兩造在協調中有列出一份不良品分析表予原告，而原告公司指派人員
      於與被告公司前往兩次開會及電話說明中已達成不追究先前積欠之貨款債務，
      而被告亦不追究賠償之事，談判完成後，被告始持續再向原告採購，原告於兩
      造協議成立後再向被告起訴請求給付先前貨款，洵非正當。
  三、證據：提出被告公司應付帳款明細表六紙、產品不良分析報告表一份、出貨單
      乙份、支出證明單乙紙、現金支出傳票乙紙、付款簽收簿二張、付款支票五紙
      、電路板成品二件、八十八年九月十四日及十月五日開會記錄各乙件、原告公
      司內部處理不良品文件乙紙、應收帳款明細對帳單乙紙、送貨單三紙、退貨證
      明單三張、退貨進出單乙件為證。並聲請訊問證人即博亭公司、鈞晏公司、申
      龍公司及王陳文玲。
    理      由
一、本件原告起訴主張被告自八十八年三月起至八十八年七月止，陸續向原告購買Ｉ
    Ｃ，貨款總計九十八萬三千三百二十二元，期間被告無故退貨價值計九萬四千五
    百元，更拒付所餘貨款八十八萬八千八百二十二元，原告屢次催討未獲置理，爰
    依買賣價金貨款請求權訴請被告給付八十八萬八千八百二十二元，及自起訴狀繕
    本送達翌日起至清償日止，按年息百分之五計算之利息。對被告抗辯之陳述：原
    告否認被告所稱兩造已對系爭貨款達成毋庸追究、給付之協議，被告所提出開會
    記錄係被告單方片面製作，會議結論亦未經與會兩造簽認，否認其真正。又被告
    抗辯有瑕疵之系爭貨物共計二萬顆晶片，被告分別於八十八年六月十七日、六月
    二十一日及六月二十二日分送交下游廠商打板五千一百顆、七千五百顆及二千四
    百顆，餘五千顆則退回原告處，依一般經驗法則，貨品若有瑕疵，被告早於第一
    次打板後即應向原告反應瑕疵之情，並即主張權利，然被告竟繼續生產，依民法
    第三百五十六條之規定，應視為承認所受領之物，被告自應負給付價金之義務，
    顯見系爭貨物自始即無瑕疵，而係被告之下游廠商技術未臻成熟，致焊接不良，
    被告所辯洵非正當等語。
二、被告則以原告為出脫庫存貨，明知２PINＩＣ晶片品質有瑕疵，無法如８PINＩＣ
    晶片，可以打SMD，其業務人員指陳２PINＩＣ晶片比８PINＩＣ晶片更精密、更
    優良，被告係甫成立之公司，對生產手機電池並不熟稔，信任原告係２５０２Ｉ
    Ｃ總代理之地位，即於八十八年六月十一日向原告購買２PIN二萬顆ＩＣ晶片，
    詎料，該批產品於裝配上因不能上自動化燒焊，導致板子無法再行使用，端子均
    須淘汰浪費，致第三人公司拒絕與之繼續合作，損失慘重，此間被告曾要求派員
    處理未果，在告以若仍未處理即拒絕繼續向原告採購等重話，原告始派員協商處
    理賠償問題，但無法達成協議，被告自八十八年七月十七日起至十月五日止，轉
    向他公司採購ＩＣ晶片，原告始於同年九月底再派員與之協商，經兩次開會及電
    話說明中達成協議先前積欠之貨款毋庸再付，亦無須再談賠償問題，條件係被告
    須繼續向原告採購ＩＣ晶片，被告不疑有他自八十八年十月六日起，又繼續向原
    告採購，此後貨款均有支付，惟原告缺乏誠信事後再為以假扣押保全程序及起訴
    請求被告給付先前積欠之貨款，洵非有據云云資為抗辯。
三、原告主張被告自八十八年三月起至八十八年七月止，陸續向原告購買ＩＣ晶片，
    貨款總計九十八萬三千三百二十二元，期間被告退貨價值計九萬四千五百元，所
    餘貨款八十八萬八千八百二十二元迄今尚未清償之事實，業據原告提出八十八年
    三月十九日（十一萬零二百五十元）、八十八年四月二十日（十九萬三千七百二
    十五元）、八十八年五月十四日（六萬四千五百七十五元）、八十八年六月十一
    日（三十七萬八千元）、八十八年六月二十二日（五萬三千八百一十三元）、八
    十八年七月二日（十七萬二千二百元）及八十八年七月十四日（十萬七千六百二
    十五元）統一發票影本七張為證，其中八十八年三月十九日十一萬零二百五十元
    發票金額貨款，原告陳稱被告已清償九萬六千八百六十六元部分貨款，尚有一萬
    三千三百八十四元仍未清償，被告抗辯未受償部分係已辦理退貨；八十八年六月
    十一日發票金額三十七萬八千元之貨款，其中被告退貨五千顆晶片，貨款為九萬
    四千五百元，即係被告抗辯產品有無法上自動化燒焊瑕疵之ＩＣ晶片貨款，其餘
    發票款項係先前尚未清償之貨款，為被告所是認，核與其所提出被告公司應付帳
    款明細表所載相符。故本件兩造爭執要點在於第一筆發票金額原告未獲部分是否
    即為被告退貨之貨款？第四筆發票金額部分，原告給付之ＩＣ晶片是否有如被告
    所稱瑕疵存在？兩造事後是否有協議以被告積欠上開發票金額貨款扣抵因貨物瑕
    疵造成被告之損害，兩造互不請求貨款及損害賠償，條件係被告須繼續向原告採
    購ＩＣ？本院分別斟酌認定如下：
  (一)按當事人主張有利於己之事實者，就其事實有舉證之責任，民事訴訟法第二百七
    十七條本文定有明文。原告主張被告對於八十八年三月十九日總價款十一萬零二
    百五十元之貨款僅清償九萬六千八百六十六元，其餘一萬三千三百八十四元貨款
    未給付之事實，雖據被告否認在卷，依被告所提出之應付帳款明細表所載，該筆
    貨款登載「已付：110250」，惟該明細表係被告單方自行製作，被告自認已受領
    該筆ＩＣ晶片買賣標的物，自應就已清償全部貨款之事實負完全舉證責任，被告
    抗辯原告所陳未獲償貨款一萬三千三百八十四元，係被告事後退貨之ＩＣ晶片，
    原告並未自貨款中剔除銷帳云云，被告就此事實未舉證以實其說，自應為被告不
    利之認定，故被告應給付原告未清償之第一筆貨款債務一萬三千三百八十四元。
  (二)又買受人應按物之性質，依通常程序從速檢查其所受領之物。如發見有應由出賣
    人負擔責任之瑕疵時，應即通知出賣人。買受人怠於為前項之通知者，除依通常
    之檢查不能發見之瑕疵外，視為承認其所受領之物。不能即知之瑕疵，至日後發
    見者，應即通知出賣人，怠於為通知者，視為承認其所受領之物。民法第三百五
    十六條定有明文。原告主張被告積欠八十八年六月十一日第四筆發票金額三十七
    萬八千元貨款部分，被告雖陳稱確係尚未清償該部分貨款，惟抗辯係因該筆ＩＣ
    晶片原告業務人員故意隱瞞有無法上自動化燒焊之瑕疵，雖據其提出龍（虎）將
    科技有限公司產品不良分析報告表為證，並請求訊問證人博亭、鈞晏及申龍等公
    司，依被告所提出產品不良分析報告表所載，不良品比率為百分之八十六點六七
    ，惟據被告所提出原告公司填具處理該批不良品文件所載：「I、經本部門詳細
    閱讀該不良分析報告發現尚有部分狀況未顯示於報告上。Ａ、部分已拆除之零件
    ，含有膠質。Ｂ、部分零件之錫點脫落。II、FAE已多次前往該公司實地了解其
    生產方式，發現多數經由虎將判定不良之DS2502X1若改用WINDOWS VERSION即可
    正常燒錄成為良品（因虎將公司仍持續使用DOS VERSION），其餘無法正常燒錄
    之PARTS均是焊接不良或錫點脫落，故DS2502X1在品質上絕對不會有百分之八十
    六之不良率：：」故原告給付之該批貨物，究係產品本身瑕疵，抑或加工程序所
    致，顯有疑問，被告雖提出不良分析報告為證，惟該報告係被告單方面自行製作
    ，並非得原告同意之鑑定單位，得適時表達意見之機會，況該報告為原告派員處
    理及檢視後，否認其報告內容之真正，被告即應就產品瑕疵負舉證責任。因該批
    ＩＣ晶片業經被告焊接後再予拆卸，自無法鑑定該批貨物之瑕疵及不良率為何，
    況被告自認將受領之產品，分別於八十八年六月十七日、六月二十一日及六月二
    十二日送交下游廠商打板製作，依一般經驗法則，貨品若有瑕疵，被告早於第一
    批送交下游廠商打板後即應向原告反應瑕疵之情，並即主張權利，然被告竟繼續
    使其生產製作，依上開說明，應視為被告承認所受領之物，被告仍應負有給付價
    金之義務。至於被告聲請訊問證人博亭等公司，以說明原告該批貨物確有瑕疵，
    惟本件系爭貨物與其他公司無涉，其他公司亦非本件契約當事人，自無訊問調查
    之必要，併此敘明。
  (三)被告另抗辯因前開第四筆發票金額之產品有瑕疵，兩造事後協議以被告積欠上開
    發票金額貨款扣抵因貨物瑕疵造成被告之損害，兩造互不請求貨款及損害賠償，
    條件係被告須繼續向原告採購ＩＣ云云，為原告否認在卷，雖據被告提出八十八
    年九月十四日、十月五日開會記錄為證，該開會記錄係被告單方面製作，會議結
    論部分未經兩造業務人員簽認，經本院訊問兩造與會之人員即王陳文玲及謝忠義
    ，對開會當日作成之會議結論之說法南轅北轍，因兩造與會人員係本件兩造契約
    當事人之受僱人，其證言實有偏頗之虞，自無法作為有利於兩造之認定。若被告
    抗辯因出賣人交付之買賣標的物有瑕疵主張損害賠償，而請求與先前積欠原告之
    貨款相互抵銷之事實，自應負舉證之責。被告無法舉證證明系爭貨有瑕疵，已如
    前述，亦無法證明兩造有協議抵銷之事實，被告既無法就有利於己之事實，舉證
    以實其說，自應承擔不利之認定。
  (四)從而，原告爰依買賣價金請求權請求被告給付八十八萬八千八百二十二元，及自
    起訴狀繕本送達翌日即九十年一月五日起至清償日止，按年息百分之五計算之法
    定遲延利息，為有理由，應予准許。
四、假執行之宣告：兩造均陳明願供擔保以代釋明，請准宣告假執行及免為假執行，
    均核無不合，爰分別酌定相當之擔保金額，准許之。
五、據上論結，原告之訴為有理由，依民事訴訟法第七十八條、第三百九十條第二項
    、第三百九十二條判決如主文。
中      華      民      國    九十    年      八      月        七      日
                                        臺灣板橋地方法院民事第一庭
~B法  官  張紫能
右正本證明與原本無異
如對本判決上訴，須於判決送達後二十日內向本院提出上訴狀。
~B書記官  陳慧儷
中      華      民      國    九十    年      八      月        七      日


司法院資訊處製作；財團法人民間司法改革基金會備份。
